【裁判字號】    97,交聲,3169
【裁判日期】    971231
【裁判案由】    違反道路交通管理處罰條例聲明異議
【裁判全文】
臺灣臺北地方法院交通事件裁定        97年度交聲字第3169號
原處分機關  臺北市交通事件裁決所
異  議  人
即受處分人  甲○○
上列異議人即受處分人因違反道路交通管理處罰條例案件，對於
臺北市交通事件裁決所於中華民國九十七年十一月二十一日所為
之處分（原處分案號：北市裁罰字第裁二二—ＢＤ000000
0號）聲明異議，本院裁定如下：
    主  文
原處分撤銷，發回臺北市交通事件裁決所。
    理  由
一、本件原處分意旨略以：受處分人即異議人甲○○於民國九十
    七年八月一日上午十時四十五分許，騎乘其所有車牌號碼Ｎ
    Ａ五—六六七號重型機車，行經高雄市○○路與廠邊路之設
    有燈光號誌管制之交岔路口時，當時受處分人車行方向之路
    口號誌為圓形紅燈，本應不得超越停止線或進入路口，詎其
    貿然驅車前進而駛越停止線，經以自動採證照相儀器拍照存
    證，經高雄市政府警察局交通警察大隊交通助理員吳淑連、
    警員韓景祥，以受處分人有違反道路交通管理處罰條例第五
    十三條第一項規定之行為而逕行掣單舉發。嗣受處分人於舉
    發通知單上所載應到案日期即九十七年九月二十三日前向原
    處分機關提出申訴，經原處分機關函請舉發單位調查結果，
    仍認受處分人確有前揭違規行為，原處分機關乃於九十七年
    十一月二十一日以受處分人駕車行經有燈光號誌管制之交岔
    路口闖紅燈之違規事實，依道路交通管理處罰條例第五十三
    條第一項、違反道路交通管理事件統一裁罰基準及處理細則
    第四十三條、第四十四條暨違反道路交通管理事件統一裁罰
    基準表之規定，裁處受處分人新臺幣（下同）一千八百元罰
    鍰。
二、據受處分人聲明異議狀意旨所載，受處分人並不否認其於前
    揭時間，騎乘前開車輛，行經前揭路段之事實，惟辯稱：當
    時確實是紅燈，伊已確定準備停車，但因剎車不及，稍有駛
    越停止線，由第一張採證照片所示，伊之腳已半著地面，第
    二張則腳已完全著地，伊之心態及動作完全是要停下來，絕
    無闖紅燈之意圖云云。
三、經查：
（一）按汽車駕駛人，駕駛汽車不遵守道路交通標誌、標線、號
      誌之指示者，而本章各條無處罰之規定者，處九百元以上
      一千八百元以下罰鍰；又停止線，係用以指示行駛車輛停
      止之界限，車輛停止時，其前懸部分不得伸越該線；車輛
      面對圓形紅燈表示禁止通行，不得超越停止線或進入路口
      ，道路交通管理處罰條例第六十條第二項第三款及道路交
      通標誌標線號誌設置規則第一百七十條第一項、第二百零
      六條第五款第一目分別定有明文。又交岔路口無繪設路口
      範圍者，以車輛無視於紅燈號誌，而有穿越路口之企圖，
      其車身並已伸越停止線並足以妨害其他方向人（若有行人
      穿越道）、車通行者亦以闖紅燈論處；若僅車身伸越停止
      線則以不遵守標線指示視之，此亦有交通部八十二年四月
      二十二日交路字第○○九八一一號函闡釋在案。再汽車駕
      駛人之行為，經以科學儀器取得證據資料證明其行為違規
      ，當場不能或不宜攔截製單舉發者，得逕行舉發；又前項
      第七款之科學儀器應採固定式，並定期於網站公布其設置
      地點，道路交通管理處罰條例第七條之二第一項第七款、
      第二項本文亦分別定有明文。而汽車駕駛人，不遵守道路
      交通標誌、標線、號誌之指示者，依違反道路交通管理事
      件統一裁罰基準及處理細則第四十四條第一項及違反道路
      交通管理事件統一裁罰基準表之規定，尚須依行為人有無
      在應到案日期前到案之因素，決定應對行為人所處罰鍰之
      數額。是受處分人所有之汽車如係於期限內繳納，或於舉
      發通知單上所載之應到案日期內到案聽候裁決，經處罰機
      關調查後仍認定其有上開違規行為者，依違反道路交通管
      理事件統一裁罰基準及處理細則第四十四條第一項及違反
      道路交通管理事件統一裁罰基準表之規定，應對該行為人
      處以九百元之罰鍰。
（二）本件受處分人騎乘其所有之上開車輛於前揭時間，行經前
      開交岔路口處時，受處分人所駕車輛係於交通號誌業已變
      換為紅燈後十六點七秒時，始因車輪輾壓線圈感應而啟動
      電腦照相機具拍攝第一張違規採證照片，接續將車往前駛
      至行人穿越道上，致又啟動電腦照相機具繼而於紅燈後第
      十七點七秒拍得第二張違規採證照片；惟由卷附二幀採證
      照片所示可知，受處分人固在紅燈亮起後，仍強行越過停
      止線，然其係於行人穿越道前緣即將腳踏至地面且車行已
      停止甚明。準此，本件受處分人係於上開時間、地點，騎
      乘機車於紅燈後仍超越停止線而有不遵守道路交通標線之
      指示，難認其有「駕車經過有燈光號誌管制之交岔路口闖
      紅燈」之違規事實。又揆諸前開交通部八十二年四月二十
      二日交路字第○○九八一一號函釋，受處分人所涉違規事
      實應係不遵守道路交通標線之規定，則原處分亦難認為正
      確。從而，本件聲明異議雖有理由，惟原處分既有前揭適
      用法律違誤之處，本院自應將原處分撤銷，並發回原處分
      機關就受處分人所涉違規事實查明後，另為適法裁決。
據上論斷，應依道路交通案件處理辦法第二十條前段，裁定如主
文。
中    華    民    國  九十七  年   十二   月  三十一  日
                  臺灣臺北地方法院交通法庭
                      法      官  雷淑雯
以上正本證明與原本無異。
如不服本裁定，應於裁定送達後五日內向本院提出抗告狀。
                      書  記  官  胡詩唯
中    華    民    國  九十七  年   十二   月  三十一  日


司法院資訊處製作；財團法人民間司法改革基金會備份。
